【裁判字號】    95,再抗,34
【裁判日期】    951031
【裁判案由】    聲明異議
【裁判全文】
臺灣高等法院民事裁定                  95年度再抗字第34號
再審聲請人  甲○○
再審聲請人因與再審相對人中國信託商業銀行股份有限公司、台
灣土地銀行股份有限公司、萬通商業銀行股份有限公司、第一商
業銀行股份有限公司大同分行間強制執行聲明異議事件，對於中
華民國95年6月8日本院95年度抗字第746號確定裁定，聲請再審
，本院裁定如下：
    主    文
再審之聲請駁回。
再審聲請費用由再審聲請人負擔。
    理    由
壹、相對人中國信託商業銀行股份有限公司部分：
一、再審聲請人主張：(1)其所有如民國95年4月19日台灣士林地
    方法院94年度執字第18404號裁定附表所示之不動產（下稱
    系爭不動產），前曾由同法院另案以91年度執字第8583號事
    件執行，經其聲明異議後，已由債權人撤回執行，則該案執
    行方法結案之既判力亦及於本件執行事件，自應比照前例，
    請債權人撤回。(2)系爭不動產為其全體家屬共同生活居住，
    亦為其從事土地代書及相命風水星相家職業謀生之用，依強
    制執行法第52條第1、2項及第53條第1項第2款之規定，自不
    得全部查封拍賣。(3)目前系爭不動產之市價已遠高於法院鑑
    價金額，僅拍賣系爭不動產其中房屋持分40分之1及土地持
    分0000000分之945，即足以償還債權，逾上開部分則屬超額
    查封，違反強制執行法之強制規定，詎原確定裁定對上開理
    由完全不予調查，反而以違背經驗法則及論理法則之自由心
    證法律見解，而將異議駁回，顯有違法。(4)其已70歲，為低
    收入戶，政府應保障低收入戶之基本生活，故法院不得拍賣
    系爭不動產，乃竟仍准許拍賣系爭不動產，顯有違法。(5)提
    出未斟酌新證據即蘋果日報95年3月22日刊出之「2萬低收入
    失業卡奴免催收」之新聞乙則。因此，原確定裁定既有民事
    訴訟法第507條準用同法第496條第1項第1款、第13款之事由
    ，為此聲請本件再審，並聲明：本院95年度抗字第746號確
    定裁定應廢棄。
二、(一)按適用法規顯有錯誤者，得以聲請再審對於確定終局裁定
      聲明不服；聲請再審，應表明再審理由，民事訴訟法第50
      7條準用同法第496條第1項第1款、第501條第1項第4款分
      別定有明文。是「所謂表明再審理由，必須指明確定判決
      有如何合於法定再審事由之具體情事始為相當，倘僅泛言
      有何條款之再審事由，而無具體情事者，仍難謂已合法表
      明再審事由。既未合法表明再審事由，即為無再審之事由
      ，性質上無庸命其補正」（參照最高法院61年台再字第13
      7號判例意旨）。
    (二)經查，上開再審聲請意旨(1)(2)(3)(4)所稱各節，已據再審聲
      請人前於94年度執字第18404號執行中據為異議理由，並
      為本院95年度抗字第746號之抗告意旨，惟業經原執行法
      院及本院抗告審酌後，認為其主張為無理由，而予駁回異
      議及抗告確定。今再審聲請人仍以同一事由聲請本件再審
      ，且泛言指摘有違背經驗法則及論理法則之顯然違法，然
      對於原確定裁定究有如何違背法令之具體情事，則未見再
      審聲請人表明，依上開判例意旨所示，此部分再審聲請，
      自不合法。
三、次按當事人發現未經斟酌之證物或得使用該證物，且以如經
    斟酌可受較有利益之裁判者為限，得以聲請再審對於確定終
    局裁定聲明不服，民事訴訟法第507條準用同法第496條第1
    項第13款定有明文。上開再審聲請意旨(5)提出未經斟酌新證
    據，即蘋果日報95年3月22日報導之「2萬低收入失業卡奴免
    催收」之新聞乙則，主張該新聞如經斟酌，可受較有利益之
    裁判云云。惟查，原執行法院於95年4月19日駁回異議聲明
    、原確定裁定於95年6月8日駁回抗告，均未據再審聲請人依
    民事訴訟法第501條第1項第2款之規定，陳述為何於上開裁
    定後始發現新聞報導證物，自不合於再審程式。
貳、對台灣土地銀行股份有限公司、萬通商業銀行股份有限公司
    、第一商業銀行股份有限公司大同分行部分：
    經查，原執行法院及本院95年度抗字第746號確定裁定，係
    以本件再審聲請人及中國信託商業銀行股份有限公司為裁定
    之當事人，既未對上開台灣土地銀行股份有限公司、萬通商
    業銀行股份有限公司、第一商業銀行股份有限公司大同分行
    為何裁定，自無確定裁定可供聲請再審，聲請人遽列此部分
    公司為再審相對人，亦屬不合法。
、據上論結，本件聲請再審，為不合法，爰裁定如主文。
中    華    民    國    95    年    10    月    31    日
                    民事第10庭
                        審判長法  官  阮富枝
                              法  官  黃豐澤
                              法  官  陳財旺
正本係照原本作成。
不得再抗告。
中    華    民    國    95    年    11    月    1     日
                              書記官  鄭淑昀


司法院資訊處製作；財團法人民間司法改革基金會備份。
